臺灣宜蘭地方法院民事判決
110年度訴字第531號
原      告  吳建昌  
            吳銘現  

            吳吉祥  
            吳吉豐  
兼 上 4 人
共      同
訴訟代理人  吳旻芳  
被      告 1楊吳玉秀
           2卓吳月娥
           3黃吳淑靜
           4吳月卿  
           5吳忠和  
           6吳政融  
           7吳若語  
           8吳溪榮  
           9吳忠隆  
          10吳鈺雲  

          11張吳鈺伶
          12林金慧  

          13吳廖坤章  （現應受送達處所不明）
          14吳純如  

          15吳彬如    （現應受送達處所不明）
          16吳靜如    （現應受送達處所不明）
          17吳雯如    （現應受送達處所不明）
          18吳文智  
          19吳文哲  
          20吳瑞珍  
          21吳瑞玲  

          22林筱嘉  

          23吳東震  
          24吳熙慈  
          25吳舒涵  
          26鄭淑月  
          27吳義麟  
          28吳純純  
          29吳芬芬  
          30吳素貞  
          31吳黃玲碧
          32吳正雄  
          33吳正銘  
          34吳正尚  
          35吳美智  
          36吳許阿美
          37吳志潢  
          38吳煒慈  
          39吳紫縈  
          40高明良  
          41高凱威    （現應受送達處所不明）
          42高凱傑  
          43高凱玲  
          44高吳阿里  籍設臺北市○○區○○○路0段000號0                          樓

          45吳李阿絨
          46吳永華  
          47吳麗珍  

          48吳永盛     （現應受送達處所不明）
          49吳麗玲  
          50李國進  
          51李旻珊  
          52許美珠  
          53吳怡靜  
          54吳思慧  
          55吳蕙讌  
          56吳佩芬  
          57吳義雄  
          58李吳蔭  
          59李世佳  
          60李卿華  
          61李蘠薇  
          62李淑玲  
          63李之逸  
          64莊連麗卿
          65莊勝旭  
          66莊家榕  
          67莊連瑋  
          68莊新隆  
          69莊宜芳  
          70莊雪霞    籍設桃園市○○區○○路000巷00弄00                          號

          71莊雪微  
          72鐘阿發  
          73鐘長富  
          74鐘文和  
          75鐘秋香  
          76陳純章  
          77陳宜村  
          78陳宜慶  
          79陳惠玲  
          80陳壽美  
          81陳永恒  
          82陳俊良  
          83陳俊傑  
          84陳淑慧  
          85陳世華  
          86陳世杰  
          87陳忠毅  
          88陳渝涵  
          89陳正鎧  
          90陳月卿  
          91陳彥寧  

          92陳盈如  
          93陳盈君  

          94吳銘崡  
          95吳梓廷  
          96吳梓榮  
          97吳宥萱  

          98吳雅韻  
          99吳駿諺  
         100吳雨龍  
          （上3人為吳申之繼承人）
上列當事人間請求塗銷地上權等事件，本院於民國111年9月26日
言詞辯論終結，判決如下：
    主  文
一、兩造間就坐落宜蘭縣○○市○○段000地號土地(下稱系爭土地)
    上如附表所示之地上權（下稱系爭地上權）應予終止。
二、被告應就系爭地上權，與原告吳旻芳、吳建昌、吳銘現共同
    為繼承登記後予以塗銷。
三、原告其餘之訴駁回。　　
四、訴訟費用新臺幣26,641元由原告負擔。
    事實及理由
壹、程序部分：
一、本件原被告吳申於訴訟審理中死亡，經原告聲明由吳申全體
    繼承人即吳雅韻、吳駿諺、吳雨龍聲明承受訴訟（見本院卷
    一第402頁），經核並無不合，應予准許。
二、被告均經合法通知未於最後言詞辯論期日到場，依原告聲請
    為一造辯論判決。
貳、實體部分：
一、原告起訴主張：
　　系爭土地為原告共有，其上有權利人吳祿鬆(繼承人為原告
    吳旻芳、吳建昌、吳銘現及被告)於38年間設定之系爭地上
    權登記存在，於設定之初即未定存續期間，且設定登記迄今
    已逾20年以上，而系爭地上權之設定目的為吳祿鬆在系爭土
    地上建物居住，建物構造為台灣式土角住宅，歷經70多年，
    土地上已無土角厝存在，且吳祿鬆已於46年3月30日死亡，
    並無使用系爭土地，系爭土地上僅存之未辦保存登記建物乃
    係原告吳旻芳之父執輩於60、70年間所興建房屋即門牌分別
    為宜蘭市○○路000號、201號及203號之三棟建物，嗣由其等
    繼承，足見系爭地上權設立之目的已不存在。然系爭地上權
    登記迄仍存在系爭土地上，致原告永遠無法就系爭土地為有
    效之經濟利用。爰本於系爭土地所有人地位，依民法第833
    條之1、第767條規定請求終止系爭地上權。又系爭地上權終
    止後，其登記之存在對於原告對系爭土地所有權之圓滿行使
    即構成妨害，故一併請求被告於辦理系爭地上權之繼承登記
    後予以塗銷。而為訴之聲明請求判決終止系爭地上權，並請
    求被告與同為吳祿鬆之繼承人之原告辦理系爭地上權之繼承
    登記後予以塗銷。 
二、被告方面：
㈠、吳政融、吳若語、李旻珊均表示同意原告之請求，但不要付
    負擔任何費用。(見本院卷二第68頁)。　　
㈡、其餘被告均未於言詞辯論期日到場，亦未提出準備書狀作何
    聲明或陳述。
三、本院之判斷：
㈠、本件原告主張其等為系爭土地共有人，系爭土地上現存有被
    告所繼承，但尚未為繼承登記之系爭地上權乙節，業據其提
    出系爭土地登記第一類謄本、吳祿鬆除戶謄本、吳祿鬆全體
    繼承人戶籍謄本、繼承系統表等文件為證（見本院卷一第12
    頁、第67至376頁），並有宜蘭縣宜蘭地政事務所110年12月
    10日宜地伍字第1100011493號函檢送土地登記謄本、電子處
    理前登記簿、光復後土地登記總簿及建築改良物情形填報表
    等相關資料在卷可稽(見本院卷一第27至62頁)，被告亦無爭
    執，自堪信原告之主張為真實。
㈡、按稱普通地上權者，謂以在他人土地之上下有建築物或其他
    工作物為目的而使用其土地之權。地上權未定有期限者，存
    續期間逾20年或地上權成立之目的已不存在時，法院得因當
    事人之請求，斟酌地上權成立之目的、建築物或工作物之種
    類、性質及利用狀況等情形，定其存續期間或終止其地上權
    ，99年2月3日修正之民法第832條、第833條之1分別定有明
    文。且依同日修正公布增訂之民法物權編施行法第13條之1
    明定，此修正後之規定，於99年1月5日修正之條文施行前未
    定有期限之地上權，亦適用之。
㈢、查，系爭地上權未定有期限，設定迄今均已逾20年，合於民
    法第833條之1之規定。而依吳祿鬆申請系爭地上權設定登記
    時之申請資料所附建築改良物情形填報表所載，其權利範圍
    參拾九坪九合參勺(約132平方公尺)，為本國式土角造（見
    本院卷一第53頁）。而就原告所陳：目前系爭土地上有三個
    建物，門牌宜蘭市○○路000號是原告吳旻芳所有；津梅路201
    號是原告吳建昌所有；津梅路199號係由原告吳吉祥、吳吉
    豐繼承自訴外人吳正治，而系爭土地係經共有物分割，長輩
    們就把系爭地上權轉載在系爭土地上，其餘分割土地均無地
    上權之情，均無被告提出任何爭執，則原告主張原地上權設
    定所據之地上物早已滅失，僅因系爭土地分割時將系爭地上
    權轉載在系爭土地上，系爭地上權設立目的已不存在等節，
    當可信屬實。且均無被告提出仍基於系爭地上權設立目的使
    用系爭土地之抗辯及證據，其中原告吳旻芳、吳建昌、吳銘
    現等三人更進而取得系爭土地所有權，已無再設定地上權之
    必要；被告吳政融、吳若語、李旻珊則均表示同意原告之請
    求(見本院卷二第68頁)。則本院綜酌前情，認系爭地上權成
    立之目的確已不存在，原告依民法第833條之1規定，請求判
    決終止系爭地上權，即屬有據。而系爭地上權既經終止，其
    登記存在於系爭土地上，即屬對系爭土地所有權之妨害，原
    告自得基於系爭土地所有人之地位，本於所有權之權能，依
    民法第767條第1項規定請求予以塗銷除去。又系爭地上權目
    前登記之權利人仍為吳祿鬆，基於訴訟經濟考量，得許原告
    一併請求吳祿鬆之繼承人為繼承登記後，予以塗銷。至於原
    告吳吉祥、吳吉豐非為系爭地上權登記之權利人吳祿鬆之繼
    承人，並非適格之共同繼承登記人，其等此部分請求，非得
    准許，應予駁回。　　
四、綜上所述，本件原告之訴於主文第一、二項為有理由，應予
    准許；其餘部分則非有據，不應准許，應予駁回。並依職權
    及原告所陳願負擔本件訴訟（見本院卷二第69頁），酌定訴
    訟費用之負擔於如主文第四項所示。
五、本件事證已臻明確，兩造其餘攻擊防禦方法並所提證據，經
    審酌後認均不足影響判決結果，爰不遂一論列，併此敘明　
中　　華　　民　　國　　111 　年　　10　　月　　7 　　日
                  臺灣宜蘭地方法院民事庭
                      法  官　張軒豪　
以上正本係照原本作成。
如不服本判決，應於送達後20日內，向本院提出上訴狀並表明上
訴理由，如於本判決宣示後送達前提起上訴者，應於判決送達後
20日內補提上訴理由書（須附繕本）。
如委任律師提起上訴者，應一併繳納上訴審裁判費。
中　　華　　民　　國　　111 　年　　10　　月　　7 　　日
                      書記官  林憶蓉
附表：
土地標示：                                        宜蘭縣○○市○○段000地號。 權利種類：地上權 收件年期：民國38年                                  字    號：字第000000號                            登記日期：(空白)                            登記原因：設定                                        權 利 人：吳祿鬆 權利範圍：全部 1分之1                                權利價值：（空白） 存續期間：（空白) 地    租：空白 權利標的：所有權                                      設定權利範圍：（空白） 證明書字號：三星字第001589號                          設定義務人：（空白） 其他登記事項：重劃前：二結段407地號轉載               以建築改良物為目的